臺灣臺北地方法院行政訴訟判決　
111年度交字第114號
111年6月8日言詞辯論終結
原      告  翁鈺凱  

訴訟代理人  林明忠律師
被      告  臺北市交通事件裁決所

代  表  人  蘇福智  
訴訟代理人  黃郁軒  
上列當事人間交通裁決事件，原告不服被告民國111年1月17日北
市裁催字第22-A00G6N342號裁決，提起行政訴訟，本院判決如下
：
    主  文
原告之訴駁回。
訴訟費用新臺幣參佰元由原告負擔。　　
    事實及理由
一、事實概要：
　　原告駕駛000-0000號自用小客車（下稱系爭車輛），於民國
    111年1月13日上午1時37分許，在臺北市○○○路0段00巷0弄0
    號之1前，因未繫安全帶，被臺北市政府警察局中山分局（
    下稱舉發機關）攔停稽查，發現原告臉部通紅並散發酒氣，
    經舉發機關員警對原告宣讀拒絕酒精濃度測試之法律效果，
    原告表示拒絕酒精濃度測試，舉發機關員警遂依道路交通管
    理處罰條例（下稱道交條例）第35條第4項第2款規定，以掌
    電字第A00G6N342號舉發違反道路交通管理事件通知單（下
    稱系爭舉發單），舉發原告有「拒絕接受酒精濃度測試之檢
    定」之違規行為，並載明應到案日期為111年2月12日前。嗣
    原告於111年1月17日向被告申請開立裁決書，被告於同日以
    原告於上開時、地有「拒絕接受酒精濃度測試之檢定」之違
    規事實，依道交條例第35條第4項第2款，以北市裁催字第22
    -A00G6N342號裁決書（下稱原處分）對原告裁處罰鍰新臺幣
    （下同）180,000元，吊銷駕駛執照3年，並應參加道路交通
    安全講習，原處分於同日對原告送達。原告不服，於111年2
    月15日向本院提起行政訴訟。
二、原告起訴主張：
㈠、經查，原告駕駛車輛於遭攔停之時，方駛離停車場、車速緩
    慢，且當時並無發生任何事故，故並未有立即具體之危害發
    生，自無所謂「已發生危害」之情形，且原告亦無蛇行、忽
    快忽慢、驟然踩煞車等駕車不穩之情事、或有明顯違反道路
    交通安全規則之事實、亦不符合「依客觀合理判斷易生危害
    」的狀況，但舉發機關員警卻在不符合前揭法定要件的狀況
    下，逕予將原告隨機攔停，是其攔停行為，應不符合警察職
    權行使法第8條規定。
㈡、被告雖答辯，員警係因原告未繫安全帶攔停原告，且攔查過
    程發現原告散發酒氣且面色潮紅，惟依卷內勘驗筆錄截圖，
    無從判斷原告駕駛時是否確有未繫安全帶之狀況，且員警攔
    停原告時，並無向原告表示原告有未繫安全帶之違規行為，
    又從採證光碟畫面中，亦無從得知原告是否有繫安全帶之情
    事。縱使原告確實有未繫安全帶之情事，但觀諸影片中原告
    車輛駛出停車場之過程，並未存在逆向、左右晃動、超速、
    蛇行等異常駕車狀況，客觀上實無從認定原告駕車時有何因
    未繫安全帶而產生具體危害或易生危害之狀況。
㈢、員警攔停原告時，並無向原告表示原告有未繫安全帶之違規
    行為，逕詢問原告有無喝酒，並在原告下車前即以簡易酒精
    檢知器要求原告檢測，員警顯然並未確定原告有飲酒的象徵
    ，足見員警實施酒測前，並未有已發生具體危害或依客觀合
    理判斷易生危害的情事。
㈣、員警對原告實施酒測過程，其中01：34：13至01：39：27這
    段時間均未有任何錄影影像，員警未餞行於實施酒測過程應
    全程錄影之程序，原處分有違反正當法律程序等情，並聲明
    ：原處分撤銷。
三、被告則以：
㈠、案查採證影像，執勤員警見系爭汽車由路外停車場駛至道路
    範圍，因未繫安全帶遭員警攔停後，原告自承飲酒已逾2小
    時，且員警已詳盡告知原告酒測值及拒測法律效果，亦將呼
    氣酒精濃度暨法律效果確認單給予原告詳閱後簽名，原告亦
    表示瞭解其權利義務，且表示願意接受酒精濃度測試。是以
    舉發機關員警係因原告已有違反處罰條例第31條第1項「未
    繫安全帶」之易生危害駕駛行為，有關本項違規舉發機關亦
    舉發第A00G6N341號交通違規在案，嗣後員警查原告因散發
    酒氣疑有酒後駕車之行為，詢問後原告自承飲酒後有叫代駕
    等語；故而本案並未違法警察職權行使法第8條第1項規定亦
    未違反大法官釋字第699號解釋。
㈡、另查採證影像，原告電詢訴外之人，並將電話轉由執勤員警
    向其解釋，過程中執勤員警亦3次告知原告拒測法律效果，
    後訴外之人引導原告拒測並提起行政訴訟，員警再次提示拒
    測法律效果，原告表示瞭解。舉發員警已詳盡告知原告其權
    利義務，原告當場亦表示「瞭解」，此可證舉發過程原告已
    充分瞭解員警攔停依據、各酒測值及拒測法律效果，且採證
    影片原告自承非第一次酒後駕車遭攔停，經查被告108年4月
    26日北市裁催字第22-AFV215046號裁決書可證原告於107年5
    月17日亦因酒後駕車致遭舉發，是以原告更應瞭解其自身權
    益及義務，本案係原告為提起撤銷之訴，託辭舉發員警未能
    使受檢人瞭解拒測法律效果；且依據行政罰法第8條規定：
    「不得因不知法規而免除行政處罰責任。」，舉發機關員警
    依規定舉發並無違誤，故而原告所陳實不可採等語置辯，並
    聲明：原告之訴駁回。
四、本院之判斷：
㈠、按「汽機車駕駛人有下列各款情形之一者，處新臺幣18萬元
    罰鍰，並當場移置保管該汽機車、吊銷其駕駛執照及施以道
    路交通安全講習；如肇事致人重傷或死亡者，吊銷其駕駛執
    照，並不得再考領：一、駕駛汽機車行經警察機關設有告示
    執行第一項測試檢定之處所，不依指示停車接受稽查。二、
    拒絕接受第一項測試之檢定」、「汽車駕駛人，曾依…第35
    條第4項前段、…規定吊銷駕駛執照者，3年內不得考領駕駛
    執照」、「汽車駕駛人，因違反本條例及道路交通安全規則
    之規定，受吊銷駕駛執照處分時，吊銷其執有各級車類之駕
    駛執照。」道交條例第35條第4項、第67條第2項前段、第68
    條第1項分別定有明文。
㈡、有關員警稽查駕駛人有無酒後駕車之舉發程序，按警察於公
    共場所或合法進入之場所，得對於行經指定公共場所、路段
    及管制站者，查證其身分；警察依前條規定，為查證人民身
    分，得採取攔停人、車、船及其他交通工具；警察對於已發
    生危害或依客觀合理判斷易生危害之交通工具，得予以攔停
    並要求駕駛人接受酒精濃度測試之檢定，警察職權行使法第
    6條第1項第6款、第7條第1項第1款、第8條第1項第3款分別
    定有明文。由此可見，我國法之合法實施酒測係區分「攔停
    」及「實施酒測」二階段，前者又可區分為「行經酒測站之
    集體攔停（第6條第1項第6款、第7條第1項第1款）」及「隨
    機攔停（第8條第1項）」。警察對於行經「酒測站」之駕駛
    人，為確認身分固無須合理懷疑即得攔停人及車輛，與「隨
    機攔停」必須「合理懷疑」始得攔停迥異；惟其後員警對駕
    駛人「實施酒測」，無論駕駛人先前係因集體攔停或隨機攔
    停，警察均須「合理懷疑」交通工具「已發生具體危害」或
    「依客觀合理判斷易生危害」，始得對駕駛人實施酒測。 
㈢、經查，原告駕駛系爭車輛，於111年1月13日上午1時37分許，
    在臺北市○○○路0段00巷0弄0號之1前，因有「拒絕接受酒精
    濃度測試之檢定」」之違規行為，遭舉發機關執勤員警製單
    舉發，經被告認原告違規事實明確，乃依道交條例第35條第
    4項第2款規定，以原處分裁處原告罰鍰180,000元，吊銷駕
    駛執照3年，並應參加道路交通安全講習等情，有系爭舉發
    單（本院卷第67頁）、原處分（本院卷第71頁）、拒測法律
    效果確認單（本院卷第79頁）、舉發機關執勤員警答辯表（
    本院卷第85-87頁）、採證光碟（本院卷末頁證件存置袋）
    在卷可稽，核堪採認為真實。
㈣、觀諸本院依被告提供之採證光碟所製之勘驗筆錄（見本院卷
    第129-153頁），畫面時間01：27：47至01：27：52，可見
    員警攔查剛從停車場開出之系爭車輛，詢問原告有沒有喝酒
    ，原告表示沒有後，員警便以酒測棒對原告進行檢測，酒測
    棒呈現酒精反應，員警告知原告拒絕酒精測試法律效果，原
    告在拒測法律效果確認單簽名後，多次向員警詢問拒測及施
    測之法律效果，經員警向原告告知拒測及施測之法律效果，
    原告在與友人通話後，遂向員警表示拒絕酒精濃度之測試，
    員警遂開立未繫安全帶之舉發通知單（本院卷第65頁，單號
    ：A00G6N341號）及系爭舉發單，並請原告簽收舉發通知單
    ，上開勘驗結果並經本院當庭勘驗屬實（見本院卷第226頁
    ）。再舉發機關值勤員警答辯表（本院卷第85-87頁），執
    勤員警稱：「一、職黃柏儕、侯彦竹於中華民國111年01月1
    3日00時至03時擔服巡邏勤務，於01時21分許行經臺北市○○
    區○○○路○段00弄0號之1前時，見民眾翁〇凱駕駛自小客車(車
    號:000-0000)由上址停車場內開出未繫安全帶，依照道路交
    通安全管理處罰條例第31條1項將翁民攔停交通稽查，遂發
    現翁民臉色通紅、眼神閃爍以及身上散發出濃厚的酒氣，職
    依照警察職權行使法第八條予以實施酒精濃度測試。二、職
    依法將翁民攔停實施交通稽查，並因客觀事證而合理懷疑（
    臉色通紅、眼神閃爍身上散發出濃厚的酒氣）施予酒測，並
    無該民所稱之隨機攔停(檢附密錄器可稽），經職現場告知
    其相關權益，由該民現場確認並簽名了解酒後駕車相關拒測
    權益（檢附台北市政府警察局吐氣酒精濃度檢測程序暨拒測
    法律效果確認單一張），職至少以口頭方式屢次向該民告知
    其拒測的相關權益，確認其了解後才予以舉發（檢附密錄器
    可稽），並非該民單一說詞所做的陳述，職未盡義務告知其
    相關拒測法律效果。……」等語，足見原告確實已被數次告知
    拒測之法律效果。
㈤、原告雖主張員警之隨機攔停及實施酒測程序不合法云云。惟
    依上開勘驗結果及執勤員警職務報告，可知本件舉發員警攔
    停原告之方式，乃因其見原告未依規定繫安全帶，而上前攔
    查原告，堪認本件係舉發員警對原告「隨機攔停」，依前開
    說明，員警對原告「實施攔停」及「實施酒測」，均應符合
    「合理懷疑」之要件，始屬合法。就員警對原告「隨機攔停
    」階段，參照上開勘驗筆錄及員警職務報告，可認員警於行
    經臺北市○○區○○○路○段00弄0號之1前時，見原告駕駛系爭車
    輛由停車場開出，未依規定繫安全帶，遂上前將系爭車輛攔
    停並盤查原告，復查本件採證光碟影片內容，當員警要求原
    告下車時，確可見原告彼時並未繫安全帶，顯已違反道交條
    例第31條第1項之規定，是系爭車輛既已違反道路交通安全
    規則之規定，依客觀合理判斷已易生危害，員警對原告隨機
    攔停已符合「合理懷疑」之要件，員警之隨機攔停程序應屬
    合法。但就於「實施酒測」階段，仍應以原告有酒後駕車之
    合理懷疑，亦即有已發生危害，或依客觀合理判斷易生危害
    情形，方得為之。參酌舉發員警於答辯表中稱，盤查原告時
    見原告臉色通紅、眼神閃爍身上散發出濃厚的酒氣等語（見
    本院卷第85頁），且員警攔停原告時，原告已搖下車窗，可
    認員警得於攔查原告時，觀察到原告之酒容及酒氣。是足見
    員警係因原告未繫安全帶將其隨機攔停，復因原告有酒容及
    酒氣，而合理懷疑原告服用酒類而使駕駛之系爭車輛易生危
    害，因此對原告實施簡易酒精檢測，嗣因簡易酒精檢測呈現
    陽性反應，遂對原告實施酒精濃度測試，是員警對原告施以
    酒測，俱屬合法，並無違反警察職權行使法第8條第1項之情
    事。
㈥、至原告主張，員警未踐行於實施酒測過程應全程錄影之程序
    ，原處分有違反正當法律程序云云。惟依舉發機關111年5月
    24日北市警中分交字第1113042623號函，表示「1：34：13
    至1：39：27這段期間內，均未有任何錄影影像部分」係因
    執勤員警返所拿取全新酒測吹嘴，故無全程紀錄，惟並未影
    響攔查事由及宣讀酒駕拒測法律效果相關權益，且現場亦有
    另一名員警在場持續陪同當事人等待（見本院卷第212頁）
    。再觀諸採證光碟及勘驗筆錄內容，當員警詢問原告何時喝
    酒，原告表示約1、2小時前（見本院卷第135頁），原告飲
    酒結束已達15分鐘以上，依據違反道路交通管理事件統一裁
    罰基準及處理細則第19條之2第1項第2款規定略以：「詢問
    受測者飲用酒類或其他類似物結束時間，其距檢測時已達15
    分鐘以上者，即予檢測。」，是縱使員警未予原告飲水漱口
    ，亦未違反酒測舉發之程序。又影片中可見員警已詳細告知
    原告拒絕接受酒測之法律效果，包含罰鍰、移置車輛、吊銷
    駕駛執照及施以道路交通安全講習，且經原告多次詢問拒測
    及施測之法律效果，員警亦一再向原告說明，並以電話向原
    告友人說明，原告仍明確表示要拒絕酒測，此有前開勘驗筆
    錄可稽（見本院卷第129-153頁），並經本院當庭勘驗屬實
    （見本院卷第226頁），原告並於拒測法律效果確認單上簽
    名（見本院卷第79頁）。是以，足信員警之舉發已符合酒精
    濃度測試之程序，原告上開主張，自不足採為撤銷原處分之
    理由。
五、綜上所述，原告於事實概要欄所載時、地，有如事實概要欄
    所示之違規行為，事證明確，經被告於111年1月17日依道交
    條例第35條第4項第2款，以原處分裁處原告罰鍰180,000元
    ，吊銷駕駛執照3年，並應參加道路交通安全講習，核無違
    誤。原告訴請撤銷原處分，為無理由，應予駁回。
六、本案判決基礎已臻明確，兩造其餘攻擊防禦方法及訴訟資料
    ，經本院審核後，認與判決結果不生影響，且無調查之必要
    ，爰不一一論述及調查，併此敘明。
七、第一審裁判費為300元，依法應由敗訴之原告負擔，且係原
    告於起訴時繳納，爰確定第一審訴訟費用如主文第2項所示
    。
八、結論：原告之訴為無理由，依行政訴訟法第98條第1項前段
    、第237條之8第1項，判決如主文。
中　　華　　民　　國　　111 　年　　6 　　月　　22　　日
                  行政訴訟庭　　法　官　張瑜鳳
以上正本係依原本作成。
如不服本判決，應於判決送達後20日內，以原判決違背法令為理
由，向本院提出上訴狀並表明上訴理由（原判決所違背之法令及
其具體內容或依訴訟資料可認為原判決有違背法令之具體事實）
，並繳納上訴裁判費新臺幣750 元。
其未載明上訴理由者，應於提出上訴後20日內，向本院補提理由
書（上訴狀及上訴理由書均須按他造人數附繕本）；如未按期補
提上訴理由書，則逕以裁定駁回上訴。　　　　　　　　　
中　　華　　民　　國　　111 　年　　6 　　月　　22　　日
                                書記官  林劭威